【裁判字號】    98,交訴,13
【裁判日期】    980601
【裁判案由】    公共危險等
【裁判全文】
臺灣高雄地方法院刑事判決              98年度交訴字第13號
公  訴  人  臺灣高雄地方法院檢察署檢察官
被      告  甲○○
            丙○○
上列被告因公共危險等案件，經檢察官提起公訴（97年度偵字第
29127 號），本院判決如下：
    主  文
甲○○犯過失致人於死罪，處有期徒刑捌月；又犯肇事致人死亡
逃逸罪，處有期徒刑捌月。應執行有期徒刑壹年貳月。
丙○○犯過失致人於死罪，處有期徒刑陸月，如易科罰金，以新
臺幣壹仟元折算壹日。緩刑年。
    事  實
一、甲○○未考領有輕型機車駕駛執照，於民國97年8 月25日凌
    晨4 時12分許，騎乘車牌號碼DZG-522 號輕型機車，沿高雄
    市苓雅區○○○路10巷由西向東方向行駛，途經同市○○○
    路10巷與學源街交岔路口，本應注意車前狀況，隨時採取必
    要之安全措施，且行經無號誌之交叉路口，應減速慢行，作
    隨時停車之準備，而依當時天候晴朗、夜間有照明、路面乾
    燥、無缺陷、無障礙物及視距良好，並無不能注意之情事，
    竟疏未注意車前狀況，且未減速而貿然駛入上開路口，適有
    已考領有普通重型機車駕駛執照之丙○○騎乘車牌號碼LOS-
    766 號重型機車並搭載其女友陳慧麗（未戴安全帽），沿同
    市○○街由南往北方向行經該處，亦本應注意車前狀況，隨
    時採取必要之安全措施，且行經無號誌之交叉路口，應減速
    慢行，作隨時停車之準備，而依當時天候晴朗等情形，又無
    不能注意之情事，亦疏未注意車前狀況，且未減速慢行而貿
    然駛入上開路口，致雙方避煞不及發生相撞，致機車乘客陳
    慧麗摔飛落地，而受有創傷性顱內出血，經送醫急救，仍於
    97年8 月27日22時15分許因傷重不治死亡。丙○○於上開肇
    事後，留在現場照護陳慧麗及等待警員前來，並協同將陳慧
    麗送醫，並於偵查犯罪機關尚不知何人犯罪前，即向警員坦
    承肇事，並接受裁判。另甲○○於上開肇事致陳慧麗摔飛落
    地未醒後，竟基於肇事逃逸之犯意，既未撥打電話叫救護車
    及待在現場對陳慧麗為其他必要之救護，亦未留在現場等待
    警方前來處理，復未留下其姓名、住址、電話等聯絡方式給
    在場之人，於現場稍為停留（約16分鐘），在警方及救護車
    未到場前，甲○○即與事後到場之友人高健忠共乘車號DZG-
    522 號機車離開現場，且於離去途中遇到巡邏警員時，甲○
    ○亦未向警員表明其為肇事者，而僅由高健忠告知警員發生
    車禍後，仍遠離現場逃逸。嗣經警員前往現場處理，並循線
    查悉甲○○為肇事者及上情。
二、案經陳慧麗之母林招英訴由高雄市政府警察局苓雅分局報請
    臺灣高雄地方法院檢察署檢察官偵查起訴。
    理  由
壹、證據能力部分：
    按被告以外之人於審判外之言詞或書面陳述，除法律有規定
    者外，不得作為證據；又被告以外之人於審判外之陳述，雖
    不符刑事訴訟法第159 條之1 至第159 條之4 之規定，而經
    當事人於審判程序同意作為證據，法院審酌該言詞陳述或書
    面陳述作成時之情況，認為適當者，亦得為證據；當事人、
    代理人或辯護人於法院調查證據時，知有第159 條第1 項不
    得為證據之情形，而未於言詞辯論終結前聲明異議者，視為
    有前項之同意。刑事訴訟法第159 條第1 項、第159 條之5
    定有明文。經查，本判決所引用之各項證據資料，其屬於被
    告以外之人於審判外之陳述者，均據本院於調查證據程序逐
    一提示並告以要旨，檢察官、被告均知該等證據為被告以外
    之人之審判外陳述，已表示同意作為證據（見院一卷第24頁
    反面、第25頁）及未於言詞辯論終結前聲明異議，本院審酌
    上開證據作成時之情況，亦無不當取供等情形，認為以之作
    為本案之證據亦屬適當，依刑事訴訟法第159 條之5 規定，
    應有證據能力。
貳、實體方面：
一、訊據被告丙○○、甲○○對上開過失致人於死犯行均坦承不
    諱，惟被告甲○○矢口否認有何肇事逃逸犯行，並辯稱：當
    場我有問丙○○說是否要請警察過來或叫救護車，但丙○○
    說不要，他要我幫他攔計程車，就跟我說可以走了，我就攔
    巡邏車後以為沒有事就走了，沒有肇事逃逸云云。經查：
  (一)上揭犯罪事實，業據被告丙○○、甲○○於本院審理時坦承
    有事實欄所載過失致人於死犯行不諱（見院一卷第24、25頁
    ），並經被告甲○○於本院審理時坦承：我要離開現場之前
    ，沒有留任何資料給任何人。被害人被撞後直到我離開現場
    都沒有醒來，包括搬動過程都沒有醒，當日我有帶手機，過
    程中沒有打電話叫救護車，我沒有跟警察表明我是肇事者，
    案發時我沒有駕照等情在卷（見院二卷第29至31頁），及經
    證人即共同被告丙○○於偵訊中結證稱：97年8 月25日凌晨
    4 時12分許，我騎乘機車搭載陳慧麗與被告甲○○發生車禍
    ，撞到後，我們就飛出去了，我自己爬起來，陳慧麗還倒在
    地上，我過去叫她，但叫不起來，當時被告甲○○有下車過
    來看，我有叫被告甲○○去叫車載陳慧麗去醫院，但被告甲
    ○○沒有幫我叫車就走了等語（見偵卷第9 頁），復有道路
    交通現場圖、道路交通事故調查表(一)、(二)、交通事故談話紀
    錄表各1 份（見警卷第26至29頁）、車號DZG-522 號輕型機
    車之採證照片6 張（見警卷第30、31、33頁）、現場及車號
    LOS-766 號重型機車採證紀錄照片共11張（見相驗二卷第27
    至32頁）、監視畫面擷取照片共11張（見相驗二卷第33 至
    36頁）及本院勘驗筆錄1 份在卷可稽（見院二卷第33、34頁
    ）。又被害人陳慧麗因被告丙○○、甲○○所騎機車相撞而
    摔飛落地，致受有創傷性顱內出血，經送醫急救，仍於97年
    8 月27日22時15分許因傷重不治死亡之事實，亦有診斷證明
    書、臺灣臺東地方法院檢察署相驗屍體證明書、臺灣臺東地
    方法院檢察署法醫檢驗報告書各1 份在卷可憑（見相驗一卷
    第13、17至26頁），且被害人之死亡與本案被告丙○○、甲
    ○○過失犯行，確有相當因果關係，亦堪以認定。
  (二)被告甲○○雖否認有肇事逃逸犯行，並以前揭情詞置辯。惟
    查：
  １、按汽車駕駛人駕駛汽機車肇事致人受傷或死亡，應即採取
      救護措施及依規定處理，並通知警察機關處理，不得任意
      移動肇事汽車及現場痕跡證據，道路交通管理處罰條例第
      62條第3 項定有明文。又按刑法第185 條之4 之肇事逃逸
      罪，以駕駛動力交通工具肇事，有致人死傷而逃逸之事實
      ，為其構成要件，而其立法目的，乃為維護交通，增進行
      車安全，促使當事人於事故發生時，能對被害人即時救護
      ，減少死傷，以保護他人權益並維護社會秩序，其立法精
      神在於交通事故一旦發生，且發生人員傷亡之情況，不論
      是撞人或被撞，或是因其他事故而造成死傷，只要是在駕
      駛動力交通工具過程內所發生者，參與這整個事故過程之
      當事人皆應協助防止死傷之擴大，如駕駛人於事故發生後
      ，駕車逃離現場，不僅使肇事責任認定困難，更可能使受
      傷之人喪失生命或求償無門；因此，祇須行為人主觀上有
      逃逸之意圖，客觀上有逃逸之行為為已足，而其擅離肇事
      現場之行為一旦付諸實施，其犯罪即已完成，被害人是否
      在他人協助下獲得救護，均與上開犯罪之成立不生影響，
      合先敘明。
  ２、查被告甲○○於案發後並未撥打電話叫救護車，亦未向警
      方陳明其為肇事者，並留在現場等待警方前來處理，復未
      留下其姓名、地址、電話等聯絡方式給在場之人，而在警
      方及救護車未到場前，即騎乘機車離去等情，業據被告甲
      ○○於警詢及本院審理時坦承在卷（見警卷1 至4 頁、院
      二卷第28至31頁）。又被害人陳慧麗於案發當日因本案車
      禍摔飛落地，而受有創傷性顱內出血，經送醫急救，仍於
      97年8 月27日22時15分許因傷重不治死亡，有診斷證明書
      、臺灣臺東地方法院檢察署相驗屍體證明書、臺灣臺東地
      方法院檢察署法醫檢驗報告書各1 份（見相驗一卷第13、
      17至26頁）在卷可憑。再者，被害人陳慧麗從車禍後直到
      被告甲○○離開現場都沒有醒來，甚至於被告丙○○等人
      搬動被害人時，被害人亦未醒來，明顯與未受傷之人有異
      ，且被告甲○○於警詢亦坦承：對方2 個人都有受傷，女
      的當時倒在地上等語（見警卷第2 頁），是被告甲○○對
      被害人已受傷昏迷，可能有生命危險之事實，顯非不知。
      然被告甲○○於肇事後，卻未撥打電話叫救護車及待在現
      場對被害人陳慧麗為必要之救護行為，亦未留在現場等待
      警方前來處理，復未留下其姓名、地址、電話等聯絡方式
      給在場之人，於現場稍為停留（約16分鐘），在警方及救
      護車未到場前，被告甲○○即與其友人高健忠共乘車號ZG
      -522號機車離開現場，且於離去途中遇到巡邏警員時，被
      告甲○○亦未主動向警員表明其為肇事者，而僅由高健忠
      告知警員發生車禍後，仍遠離現場逃逸，致到場處理之員
      警無從得悉肇事車輛車牌號碼及被告為肇事者，嗣後係經
      警員循線追查，始得悉被告甲○○為肇事者，並通知被告
      甲○○到警局製作筆錄，此觀被告甲○○之警詢筆錄（見
      警卷第1 頁）及卷附警員所製作之道路交通調查報告表、
      現場圖，就被告丙○○以外之另一肇事者之姓名、身分證
      字號、住址等資料，警員均未能記載，並註記該騎士肇事
      逃逸（尚未查獲）等情自明（見警卷第26、27頁）。另佐
      以被告甲○○於案發當時並未考領有駕駛執照，且已遇到
      警察卻不隨同回到現場及表明其為肇事者之事實（見院二
      卷第31頁），自堪認被告甲○○於肇事後確欲逃避本件肇
      事之責任，其主觀上有肇事逃逸之犯意及客觀上有肇事逃
      逸之行為，至為明確。
  ３、至被告甲○○雖辯稱：當場我有問丙○○說是否要請警察
      過來或叫救護車，但丙○○說不要，他要我幫他攔計程車
      ，就跟我說可以走了，沒有肇事逃逸云云。然查，上情為
      共同被告丙○○於本院審理時所否認，並陳稱：「（有無
      跟甲○○說叫她幫忙攔一台計程車就可以走了？）沒有」
      等語明確（見院二卷第29頁），且證人即共同被告丙○○
      於偵訊中亦結證稱：我沒有跟被告甲○○說可以走了，我
      沒有叫她走，我是叫她去叫車等語在卷（見偵卷第9 頁）
      。再者，發生車禍時，被告丙○○有請對方叫救護車，當
      時站在甲○○旁一名男子說救護車很貴，如果報警很麻煩
      ，要幫被告丙○○叫計程車，當時被告甲○○與該男子共
      乘機車往三多路方向騎走。當下被告丙○○就在巷口攔下
      1 名男子請求他幫被告丙○○報警及求救等情，業據共同
      被告丙○○於警詢中陳述明確在卷（見警卷第8 頁），核
      與證人黃小耘於警詢中證稱：我朋友陳嘉興陪我去福建街
      9 巷朋友家離去出來，丙○○向我們求助，我朋友陳嘉興
      打電話求援救護車，我們即離去等語（見警卷第19、20頁
      ）相符。是由上情觀之，被告丙○○於案發當時急於救護
      被害人，尚向行經現場附近之不認識路人求援，欲將被害
      人送醫急救，又豈有在被害人未送醫急救，且被告甲○○
      未留下任何年籍資料情形下，即同意被告甲○○逕行離去
      之理。此外，被害人於案發當日已倒地昏迷未醒，而被告
      甲○○並未得到被害人同意即離去，亦未親自將被害人送
      醫或親眼目睹被害人確已送醫急救，即逕行離去，其有肇
      事逃逸之犯行，實屬灼然甚明。被告甲○○上開所辯，與
      上揭事證不符，不足採信。
  (三)綜上，被告丙○○有上揭事實欄所載過失致人於死犯行、被
    告甲○○有上揭事實欄所載過失致人於死及肇事逃逸之犯行
    ，均事證明確，被告甲○○否認有肇事逃逸犯行，顯非可採
    。本案事證明確，應依法論科。
二、核被告甲○○所為，係犯刑法第276 條第1 項之過失致人於
    死罪、同法第185 條之4 之肇事致人死亡逃逸罪；被告丙○
    ○所為，係犯刑法第276 條第1 項之過失致人於死罪。被告
    甲○○所犯上開2 罪，犯意各別，行為互殊，應分論併罰。
    又按汽車駕駛人，無駕駛執照駕駛、酒醉駕車、吸食毒品或
    迷幻藥駕車、行駛人行道或行經行人穿越道不依規定讓行人
    優先通行，因而致人受傷或死亡，依法應負刑事責任者，加
    重其刑至二分之一，道路交通管理處罰條例第86條第1 項定
    有明文。查被告甲○○未考領有輕型機車駕駛執照，業據被
    告甲○○於本院審理時坦承在卷（見院二卷第31頁），其無
    駕駛執照騎乘機車，因而致被害人死亡，且依法應負過失致
    人於死之刑事責任，爰依道路交通管理處罰條例第86條第1
    項規定，加重被告甲○○所犯「過失致人於死罪」之刑。另
    被告丙○○於肇事後，偵查犯罪機關尚不知何人犯罪前，留
    在現場照護被害人及等待警員前來，並於偵查犯罪機關尚不
    知何人犯罪前，即向警員坦承肇事，並接受裁判等情，此有
    高雄市政府警察局苓雅分局處理相驗案件初步調查報告暨報
    驗書（參發現或破案經過欄所載）、談話紀錄表各1 紙在卷
    可佐（見相驗二卷第2 頁、警卷第29頁），堪認其所為，已
    符合刑法自首之要件，爰依法減輕其刑。茲審酌被告丙○○
    、甲○○前均無犯罪前科之素行，有臺灣高等法院被告前案
    紀錄表2 份在卷可按，被告丙○○、甲○○分別有上揭事實
    欄所載疏失，造成被害人陳慧麗死亡此一無法彌補之後果，
    且被告甲○○於肇事後，未留在現場等待警方及救護車前來
    及對被害人續行必要救護措施，竟離開現場而逃逸。另衡以
    本案被害人乘坐機車亦未戴安全帽（見警卷第28頁），造成
    本案損害擴大，被告丙○○犯罪後坦承犯行，尚知悔悟，且
    已與被害人家屬達成和解，被告甲○○犯罪後坦承過失致死
    犯行，然否認肇事逃逸犯行之犯後態度，被告甲○○尚未與
    被害人家屬達成和解及被告丙○○、甲○○之智識程度、生
    活狀況暨檢察官對本案科刑範圍之意見（被告甲○○有期徒
    刑1 年2 月，被告丙○○有期徒刑6 月）等一切情狀，分別
    量處如主文所示之刑，並就被告丙○○部分，諭知如主文所
    示之易科罰金折算標準及就被告甲○○部分，定其應執行之
    刑，以資懲儆。又被告丙○○前未曾因故意犯罪受有期徒刑
    以上刑之宣告，有臺灣高等法院被告前案紀錄表1 份在卷可
    按，其因一時疏失偶罹刑典，犯後已知錯坦承犯行，並表示
    悔意，復已與被害人之母親林招英達成和解，有和解書1 份
    在卷可佐（見本院卷第37頁，又本案並非告訴乃論之罪，是
    和解書上雖載明林招英同意撤回告訴，本院依法仍不得為公
    訴不受理之諭知，而僅得作為量刑或宣告緩刑之參考，併予
    敘明），其上揭犯行經此偵、審程序及上開刑之宣告，當知
    所警惕，信無再犯之虞，本院認所宣告之刑以暫不執行為適
    當，爰併諭知緩刑3 年，以啟自新。
據上論斷，應依刑事訴訟法第299 條第1 項前段，道路交通管理
處罰條例第86條第1 項，刑法第276 條第1 項、第185 條之4 、
第62條前段、第41條第1 項前段、第51條第5 款、第74條第1 項
第1 款，刑法施行法第1 條之1 ，判決如主文。
本案經檢察官乙○○到庭執行職務。
中    華    民    國    98    年    6     月    1     日
                  交通法庭審判長法  官  廖建瑜
                                法  官  陳盈吉
                                法  官  林永村
以上正本係照原本作成。
如不服本判決應於收受本判決後10日內向本院提出上訴書狀，並
應敘述具體理由，如未敘述上訴理由者，應於上訴期間屆滿後20
日內補提理由書狀於本院（均須按他造當事人之人數附繕本）「
切勿逕送上級法院」。
中    華    民    國    98    年    6     月    1     日
                                書記官  王珮樺
附錄本判決論罪科刑法條：
中華民國刑法第276 條
（過失致死罪）
因過失致人於死者，處2 年以下有期徒刑、拘役或2 千元以下罰
金。
從事業務之人，因業務上之過失犯前項之罪者，處5 年以下有期
徒刑或拘役，得併科3 千元以下罰金。
中華民國刑法第185 條之4
（肇事遺棄罪）
駕駛動力交通工具肇事，致人死傷而逃逸者，處6 月以上5 年以
下有期徒刑。


司法院資訊處製作；財團法人民間司法改革基金會備份。
